臺灣高雄地方法院刑事判決　　　　　 96年度交簡上字第103號
上　訴　人
即　被　告　甲○○
上列上訴人因過失傷害案件，不服本院交通法庭95年度交簡字第
3040號第一審判決（聲請簡易判決處刑案號：臺灣高雄地方法院
檢察署95年度偵字第20698 號），提起上訴，本院判決如下：
    主  文
原判決撤銷。
甲○○因過失傷害人，處拘役肆拾日，如易科罰金，以銀元參佰
元即新台幣玖佰元折算壹日；減為拘役貳拾日，如易科罰金，以
銀元參佰元即新台幣玖佰元折算壹日。緩刑貳年。
    事  實
一、甲○○考領有普通小型車駕駛執照，於民國95年4 月14日23
    時15分許，駕駛車號5952-DV 號自小客車，沿高雄縣大寮鄉
    ○○路由東向西方向行駛，行經該路與鳳林二路交岔路口，
    欲左轉進入鳳林路行駛時，本應注意汽車行駛至交岔路口，
    其行進、轉彎，轉彎車應讓直行車先行，依當時天候晴、柏
    油路面、路面乾燥、無缺陷且無障礙物、視距良好而無不能
    注意之情事，竟疏未注意及此，即貿然左轉，適有丙○○騎
    乘車號L8M-288 號重型機車，沿仁德路由西向東方向行駛，
    直行通過前開交岔路口時，亦疏未注意車前狀況，見甲○○
    駕車左轉彎時閃避不及，致雙方車輛發生碰撞，丙○○因而
    人車倒地，而受有左大腿巨大裂傷12×1 公分、四肢多處挫
    擦傷等傷害。甲○○於肇事後，留在現場守候，於有偵查職
    權之公務員尚未發覺其犯罪前，向據報前往處理之員警乙○
    ○○坦承肇事，自首而接受裁判。
二、案經丙○○訴由高雄縣政府警察局林園分局報告臺灣高雄地
    方法院檢察署檢察官偵查起訴。
    理  由
一、上開犯罪事實，業據上訴人即被告甲○○於本院審理時坦承
    不諱，核與證人即告訴人丙○○於警詢、偵查中指述之情節
    相符，復有道路交通事故現場圖、道路交通事故調查報告表
    及事故現場暨車損照片8 張、大東醫院診斷證明書1 紙在卷
    可稽；另按汽車行駛至交岔路口，其行進、轉彎，轉彎車應
    讓直行車先行，道路交通安全規則第102 條第1 項第7 款訂
    有明文。被告既考領普通小型車駕駛執照，對於上開規定，
    應知之甚稔，又依上開道路交通事故調查報告表（一）及現
    場照片所示，案發當時天候晴、柏油路面、路面乾燥、無缺
    陷且無障礙物、視距良好，由當時情形及被告智識能力觀之
    ，被告並無不能注意之情形，竟疏未注意及此，於前揭路口
    左轉彎之際，貿然左轉，致告訴人所騎乘機車閃避不及，而
    與被告之左前車頭發生擦撞，肇致本件事故，其駕駛行為顯
    有過失甚為明確，此經臺灣省高屏澎區車輛行車事故鑑定委
    員會及臺灣省車輛行車事故覆議鑑定委員會分別鑑定亦為相
    同之認定在案，有該委員會之鑑定意見書、覆議意見書2 份
    在卷可按（見偵查卷第14、15頁、本院卷第26、27頁），該
    委員會之覆議意見書固亦認告訴人夜晚駕駛重型機車，行經
    行車管制號誌交叉路口疏未充分注意車前狀況，為肇事次因
    ，然此無從解免於被告過失傷害之罪責，附此敘明。又告訴
    人因本件車禍受有如事實欄所載之傷害，有大東醫院診斷證
    明書1 紙在卷可憑（見警卷第10頁），是被告之過失行為與
    告訴人傷害間顯有相當因果關係。事證明確，被告過失傷害
    犯行，堪予認定。
二、論罪科刑之依據：
  (一)被告行為後，刑法於94年2 月2 日修正公布，於95年7 月1
    日施行。按行為後法律有變更者，適用行為時之法律，但行
    為後之法律有利於行為人者，適用最有利於行為人之法律，
    現行刑法第2 條第1 項定有明文。又以本次刑法修正之比較
    新舊法，應就罪刑有關之共犯、未遂犯、想像競合犯、牽連
    犯、連續犯、結合犯，以及累犯加重、自首減輕暨其他法定
    加減原因（如身分加減）與加減例等一切情形，綜其全部罪
    刑之結果而為比較（參見最高法院95年度第8 次刑庭會議決
    議）。經查：
  1.被告行為後，刑法第33條第5 款業於95年7 月1 日公布施行
    規定：「罰金：新臺幣1 千元以上，以百元計算之。」，與
    修正前刑法同條款規定「罰金：1 元以上。」不同。比較新
    舊法結果，本案關於刑法第284 條第1 項後段過失致重傷害
    罪之法定刑罰金部分，自應適用行為時之法律即修正前刑法
    第33條第5 款規定決定其罰金部分之法定刑，對被告較屬有
    利。
  2.修正前刑法第41條第1 項前段原規定：「犯最重本刑為5 年
    以下有期徒刑以下之刑之罪，而受6 個月以下有期徒刑或拘
    役之宣告，因身體、教育、職業、家庭之關係或其他正當事
    由，執行顯有困難者，得以1 元以上3 元以下折算一日，易
    科罰金。」，且被告行為時之易科罰金折算標準，依修正前
    罰金罰鍰提高標準條例第2 條前段（現已刪除）之規定，本
    係就其原定數額提高為100 倍折算1 日，故被告行為時之易
    科罰金折算標準乃以銀元3 百元折算1 日，經折算後應以新
    臺幣9 百元折算為1 日。惟修正後刑法第41條第1 項前段則
    改以：「犯最重本刑為5 年以下有期徒刑以下之刑之罪，而
    受6 個月以下有期徒刑或拘役之宣告者，得以新臺幣1 千元
    、2 千元或3 千元折算一日，易科罰金。」，乃就易科罰金
    之折算標準予以提高。從而比較修正前、後所定之易科罰金
    折算標準，當以修正前之規定較有利於被告，故應依刑法第
    2 條第1 項前段，適用行為時、即修正前刑法第41條第1 項
    前段規定，以定其易科罰金之折算標準。
  3.被告行為後，修正後刑法第62條規定「對於未發覺之罪自首
    而受裁判者，得減輕其刑。」，與修正前刑法第62規定「對
    未發覺之罪自首而受裁判者，減輕其刑。」不同。比較新舊
    法結果，以舊法自首應減輕其刑較有利於行為人，新法並無
    對被告較為有利之情形，故依刑法第2 條第1 項前段規定，
    自應適用行為時之法律即修正前刑法第62條規定，減輕其刑
    。
  4.綜上，各條文經綜合比較之結果，95年7 月1 日修正施行前
    之刑法規定及易科罰金之折算標準俱較有利於被告，揆諸前
    揭最高法院決議及修正後刑法第2 條第1 項規定之「從舊、
    從輕」原則，自應全部適用被告行為時之法律，即修正前刑
    法之相關規定予以論處。
三、核被告所為，係犯刑法第284 條第1 項前段之過失傷害罪。
    又被告於肇事後停留現場，於前來處理之警員查知犯罪前，
    向據報前來處理之員警坦承為肇事者，並自首而接受裁判，
    此經證人乙○○○到庭證述明確（見本院卷第39頁），堪認
    符合自首之要件，爰依修正前刑法第62條前段之規定減輕其
    刑。
四、原審以事證明確，予以論罪科刑，固非無見。惟查：(一)原審
    於理由欄敘明審酌被告車禍發生後未與告訴人達成和解而量
    刑，但被告事後已與告訴人達成和解，已敘明如前，原判決
    對此有利於被告事項未及審酌，實有未恰。(二)另按犯罪在中
    華民國96年4 月24日以前者，除本條例另有規定外，經判處
    有期徒刑、拘役或罰金者，減其刑期或金額2 分之1 （中華
    民國96年罪犯減刑條例第2 條第1 項第3 款參照）；又按依
    本條例應減刑之罪，未經判決確定者，於裁判時，減其宣告
    刑。依其前項規定裁判時，應於判決主文同時諭知其宣告刑
    及減得之刑（中華民國96年罪犯減刑條例第7 條參照）。被
    告行為後，中華民國96年罪犯減刑條例於96 年6月15日通過
    ，於96年7 月16日施行，是被告所犯刑法第284 條過失傷害
    罪，其犯罪時間在96年4 月24日以前，悉合於減刑條件，於
    裁判時併減其宣告刑，原審判決未及減刑，亦有未洽，被告
    提起上訴，雖無理由，惟原審判決既有前開可議之處，仍應
    由本院撤銷改判。爰審酌被告駕駛汽車左轉彎時，疏未注意
    禮讓直行車先行，致與告訴人所騎乘之機車發生碰撞，而受
    有上開之傷害，造成其身體上之損害及精神上之痛苦非輕，
    自應受有相當之刑事非難，惟念其犯後於本院審理中已坦承
    犯行，且於本院審理時已與告訴人調解成立，賠償告訴人損
    失，此經本院調閱本院高雄簡易庭96年度雄小調字第359 號
    卷宗核閱無誤，犯後態度尚可，兼衡其過失之程度，告訴人
    就本件事故之發生亦有過失，又被告除本件犯行外，無其他
    前科紀錄，有臺灣高等法院被告前案紀錄表1 份在卷可證，
    素行尚佳等一切情狀，酌情量處如主文所示之刑，並諭知易
    科罰金之折算標準，以資懲儆。又被告犯罪行為時間係在96
    年4 月24日以前，依前開減刑條例第2 條第1 項第3 款規定
    ，應減其宣告刑2 分之1 ，並諭知易科罰金之折算標準。末
    按犯罪在刑法前開修正施行前，而於施行後裁判，則其緩刑
    之宣告，應適用修正後刑法第74條之規定（最高法院95年第
    8 次刑事庭會議決議參照），經查，被告前未曾因故意犯罪
    受有期徒刑以上刑之宣告，有臺灣高等法院被告前案紀錄表
    1 份在卷可稽，茲念其僅因一時失慮，以致誤罹刑章，且參
    諸被告事後已與告訴人調解成立，並賠償告訴人之損害等情
    ，已敘明如前，諒以經此起訴、審判程序，被告理當知所警
    惕，信無再犯之虞，本院因認所宣告之刑以暫不執行為適當
    ，併予諭知緩刑2 年，以啟自新。
據上論斷，應依刑事訴訟法第455 條之1 第1 項、第3 項、第36
9 條第1 項前段、第364 條、第299 條第1 項前段，刑法第2 條
第1 項前段、第284 條第1 項前段、第74條第1 項第1 款，修正
前（95年7 月1 日修正施行前）刑法第62條前段、第41條第1 項
前段，中華民國96年罪犯減刑條例第2 條第1 項第3 款、第4 條
、第7條 ，刑法施行法第1 條之1 ，判決如主文。
本案經檢察官丁○○到庭執行職務。
中　　華　　民　　國　　96　　年　　8 　　月　　29　　日
                  交通法庭    審判長法  官  陳玉聰
                                    法  官  莊珮吟
                                    法  官  鄭凱文
以上正本證明與原本無異。
不得上訴。
中　　華　　民　　國　　96　　年　　8 　　月　　30　　日
                                    書記官  林慧芬
附錄本判決論罪之法條
刑法第284 條第1 項
因過失傷害人者，處6 月以下有期徒刑、拘役或500 元以下罰金
，致重傷者，處1 年以下有期徒刑、拘役或500 元以下罰金。
